ACORDAO-COMPLETO-2395701

ACÓRDÃO 3561/2020 ATA 9/2020 - SEGUNDA CÂMARA

VISTOS, relatados e discutidos estes autos em que se analisam atos de concessão de reforma a ex-servidores militares vinculados ao Comando do Exército. 
ACORDAM os Ministros do Tribunal de Contas da União, reunidos em Sessão da 2ª Câmara, ante as razões expostas pelo Relator, e com fulcro no art. 71, incisos III e IX, da Constituição Federal e nos arts. 1º, inciso V, e 39, inciso II, da Lei 8.443/1992, c/c o art. 259, inciso II, do Regimento Interno/TCU, em:
9.1. considerar legais as reformas concedidas aos Srs. Aldino Barbosa, Antônio Domingues de Carvalho, Itamar de Oliveira Henriques, João Brasil Silva, Nelson José Ferreira, Paulo Roberto Dias Morales, Roberto de Castro Barcellos e Vicente Dias Pedrosa, determinando o registro dos atos correspondentes; 
9.2. considerar ilegais os atos de alteração de reforma dos Srs. Joel Vidor da Silva e José Carlos de Carvalho, recusando registro aos correspondentes atos; 
9.3. aplicar a orientação fixada no verbete da Súmula/TCU 106 acerca das parcelas indevidamente percebidas de boa-fé pelos interessados mencionados no subitem 9.2;
9.4. determinar ao Comando do Exército, em relação aos atos indicados no subitem 9.2 acima, que: 
9.4.1. no prazo de 15 (quinze) dias, a contar da ciência desta deliberação, abstenha-se de realizar pagamentos decorrentes dos atos impugnados, sujeitando-se a autoridade administrativa omissa à responsabilidade solidária, nos termos do art. 262, caput, do Regimento Interno/TCU;
9.4.2. comunique os interessados a respeito deste Acórdão, alertando-os de que o efeito suspensivo proveniente da interposição de possíveis recursos perante o TCU não os eximem da devolução dos valores percebidos indevidamente após a respectiva notificação, caso os recursos não sejam providos;
9.4.3. no prazo de 30 (trinta) dias, contados da ciência desta deliberação, encaminhe ao Tribunal, por cópia, comprovante da data em que os interessados tomaram conhecimento desta decisão;
9.5. determinar à Sefip que monitore o cumprimento da medida indicada no subitem 9.4.1 supra, representando a este Tribunal, caso necessário.

Atos de concessão de reforma a ex-servidores militares vinculados ao Comando do Exército.

Segunda Câmara

Ministério da Defesa/ Comando do Exército.

3. Interessados: Aldino Barbosa (XXX.611.907-XX); Antônio Domingues de Carvalho (XXX.391.107-XX); Itamar de Oliveira Henriques (XXX.335.277-XX); João Brasil Silva (XXX.835.987-XX); Joel Vidor da Silva (XXX.616.247-XX); José Carlos de Carvalho (XXX.253.907-XX); Nelson José Ferreira (XXX.490.577-XX); Paulo Roberto Dias Morales (XXX.613.187-XX); Roberto de Castro Barcellos (XXX.114.967-XX); Vicente Dias Pedrosa (XXX.352.567-XX).

13.1. Ministros presentes: Ana Arraes (Presidente), Augusto Nardes, Aroldo Cedraz e Raimundo Carreiro.
13.2. Ministros-Substitutos presentes: Marcos Bemquerer Costa (Relator) e André Luís de Carvalho.

MARCOS BEMQUERER

Trata-se dos atos de concessão de reforma aos Srs. Aldino Barbosa, Antônio Domingues de Carvalho, Itamar de Oliveira Henriques, João Brasil Silva, Joel Vidor da Silva, José Carlos de Carvalho, Nelson José Ferreira, Paulo Roberto Dias Morales, Roberto de Castro Barcellos e Vicente Dias Pedrosa, militares vinculados ao Comando do Exército (peças 2-11) . 
2.	Após a crítica automatizada dos atos em exame pelo Sistema e-Pessoal, a Secretaria de Fiscalização de Pessoal – Sefip, em manifestações uniformes, propôs a legalidade deles e o correspondente registro (peças 13-14) . 
3.	O Ministério Público junto ao TCU, representado pelo Procurador Júlio Marcelo de Oliveira, apontou a ilegalidade do ato de reforma dos Srs. Joel Vidor da Silva e José Carlos de Carvalho, nos termos seguintes (peça 15) :
“O ato de Joel Vidor da Silva (peça 4) foi editado para alterar a reforma do interessado, concedendo-lhe promoção de grau hierárquico superior, em face de condição de invalidez adquirida após a reforma, com base no seguinte fundamento legal:
REF-13 - Lei n. 6.880/80, art. 104, inciso II, c/c art. 106, inciso II c/c art. 108, inciso V, c/c art. 109 e art. 110, § 1º e § 2º - Reforma ex offício por ter sido julgado incapaz, definitivamente, para o serviço ativo das Forças Armadas, e com invalidez permanente por motivo de tuberculose ativa, alienação mental, esclerose múltipla, neoplasia maligna, cegueira, lepra, paralisia irreversível e incapacitante, cardiopatia grave, mal de Parkinson, pênfigo, espondiloartrose anquilosante, nefropatia grave e outras moléstias que a lei indicar com base nas conclusões da medicina especializada, com qualquer tempo de serviço. Por ter sido considerado inválido, faz jus ao grau hierárquico imediato, inclusive considerando-se os graus hierárquicos dispostos no § 2º, do art. 110, da Lei n. 6.880/80.
O dispositivo legal utilizado para a promoção é o art. 110 da Lei 6.880/1980 que, em sua redação original, dispunha o seguinte:
Art. 110. O militar da ativa julgado incapaz definitivamente por um dos motivos constantes dos itens I e II do artigo 108 será reformado com remuneração calculada com base no soldo correspondente ao grau hierárquico imediato ao que possuir na ativa.
§ 1º Aplica-se o disposto neste artigo aos casos previstos nos itens III, IV e V do artigo 108, quando, verificada a incapacidade definitiva, for o militar considerado inválido, isto é, impossibilitado total e permanentemente para qualquer trabalho.
Posteriormente, o art. 1º da Lei 7.580/1986, ao conferir nova redação ao art. 110 da Lei 6.880/1980, incluiu, para efeito do benefício, os militares que se encontravam na reserva remunerada, in verbis:
Art. 1º O caput do art. 110 da Lei nº 6.880, de 9 de dezembro de 1980, que dispõe sobre o Estatuto dos Militares, passa a vigorar com a seguinte redação:
Art. 110. O militar da ativa ou da reserva remunerada, julgado incapaz definitivamente por um dos motivos constantes dos incisos I e II do art. 108, será reformado com a remuneração calculada com base no soldo correspondente ao grau hierárquico imediato ao que possuir ou que possuía na ativa, respectivamente.
Art. 2º As disposições do art. 110 da Lei n. 6.880, de 9 de dezembro de 1980, são extensivas aos militares que na vigência desta lei já se encontrem na reserva remunerada e que tenham sido reformados com base nos incisos I e II do art. 108.
O art. 2º da Lei 7.580/1986 estendeu o benefício aos militares que, na data de vigência desse diploma legal – 30/12/1986, encontravam-se na reserva remunerada e foram reformados por incapacidade definitiva, em decorrência dos motivos especificados nos incisos I e II do art. 108 da Lei 6.880/1980, em destaque:
Art. 108. A incapacidade definitiva pode sobrevir em consequência de:
I - ferimento recebido em campanha ou na manutenção da ordem pública;
II - enfermidade contraída em campanha ou na manutenção da ordem pública, ou enfermidade cuja causa eficiente decorra de uma dessas situações;
III - acidente em serviço;
IV - doença, moléstia ou enfermidade adquirida em tempo de paz, com relação de causa e efeito a condições inerentes ao serviço;
V - tuberculose ativa, alienação mental, neoplasia maligna, cegueira, lepra, paralisia irreversível e incapacitante, cardiopatia grave, mal de Parkinson, pênfigo, espondiloartrose anquilosante, nefropatia grave e outras moléstias que a lei indicar com base nas conclusões da medicina especializada; e
V - tuberculose ativa, alienação mental, esclerose múltipla, neoplasia maligna, cegueira, lepra, paralisia irreversível e incapacitante, cardiopatia grave, mal de Parkinson, pênfigo, espondiloartrose anquilosante, nefropatia grave e outras moléstias que a lei indicar com base nas conclusões da medicina especializada; e (Redação dada pela Lei nº 12.670, de 2012) 
VI - acidente ou doença, moléstia ou enfermidade, sem relação de causa e efeito com o serviço.
Em suma, o disposto no art. 110 da Lei 6.880/1980, com a redação que lhe foi conferida pela Lei 7.580/1986, alcança os militares:
da ativa;
da reserva remunerada;
c) reformados com base nos incisos I e II do art. 108 da Lei 6.880/1980, que se encontravam na reserva remunerada em 30/12/1986, data de publicação da Lei 7.580/1986.
O militar em questão não recebia proventos de 3º Sargento da reserva, conforme indicado no formulário (IV. Dados da Reserva) .
Com efeito, somente a partir da alteração da reforma, ocorrida em 13/4/2016, ele foi promovido e passou a receber proventos de 3º Sargento, tendo em vista o objetivo indicado na Inspeção de Saúde 333/2016, em anexo: ‘Finalidade: Proventos do Posto ou Graduação Superior’ (peça 4, p. 5) .
Conclui-se, portanto, que a alteração da concessão do interessado não merece prosperar, por ausência de norma que autorize a promoção concedida.
Nessa linha de entendimento, o Tribunal de Contas da União, na Sessão de 18/9/2019, prolatou o Acórdão 2225/2019-TCU-Plenário, cujo sumário dispõe:
‘SUMÁRIO: ATOS DE REFORMA. ALTERAÇÃO DE UMA DAS CONCESSÕES PARA ELEVAÇÃO, EM UM GRAU HIERÁRQUICO, DO POSTO SOBRE O QUAL CALCULADOS OS PROVENTOS DO INATIVO, EM FACE DA SUPERVENIÊNCIA DE INVALIDEZ PERMANENTE DECORRENTE DE DOENÇA ESPECIFICADA EM LEI. MILITAR ANTERIORMENTE REFORMADO COM PROVENTOS JÁ CALCULADOS SOBRE O POSTO HIERÁRQUICO SUPERIOR, POR TEMPO DE SERVIÇO. AUSÊNCIA DE PREVISÃO LEGAL PARA EXTENSÃO DA VANTAGEM ESTABELECIDA NO ART. 110 DA LEI 6.880/1980 A MILITARES JÁ REFORMADOS, BEM COMO PARA O ACRÉSCIMO DE DOIS POSTOS NO CÁLCULO DOS PROVENTOS. NEGATIVA DE REGISTRO. DETERMINAÇÕES. LEGALIDADE E REGISTRO DAS DEMAIS CONCESSÕES.’
Em seu item 9.5, este Tribunal decidiu modular os efeitos do decisum, nos seguintes termos:
9.5. em atenção aos princípios da segurança jurídica e da boa-fé, aplicar o entendimento constante do voto que fundamentou o acórdão proferido pelo STJ no REsp 1.340.075/CE, relativo aos destinatários do benefício do art. 110, § 1º, da Lei 6.880/1980, aos atos concessórios a serem apreciados por este TCU a partir da data de prolação deste acórdão;
A seu turno, o militar José Carlos de Carvalho (peça 3) recebeu promoção de Subtenente para 2º Tenente, por ocasião de sua reforma inicial por idade, em 29/12/1991, cujo ato ora se examina.
De acordo com as informações prestadas pela origem, o interessado conta 29 anos, 9 meses e 10 dias de tempo de serviço até 29/12/2000 (Quadro de resumo dos tempos de serviço) . Esse montante decorre de atividade militar exercida de 7/1/1954 a 6/10/1983.
Para efeito da promoção prevista no art. 50, § 1º, alínea ‘b’, da Lei n. 6.880/1980, em sua redação original, era necessário que o militar contasse mais de 30 anos de serviço: 
‘Art. 50. São direitos dos militares:
 (...) 
II - a percepção de remuneração correspondente ao grau hierárquico superior ou melhoria da mesma quando, ao ser transferido para a inatividade, contar mais de 30 (trinta) anos de serviço; 
 (...) 
§ 1º A percepção da remuneração correspondente ao grau hierárquico superior ou melhoria da mesma, a que se refere o item II deste artigo, obedecerá às seguintes condições: 
 (...) 
b) os subtenentes e suboficiais, quando transferidos para a inatividade, terão os proventos calculados sobre o soldo correspondente ao posto de segundo-tenente, desde que contém mais de 30 (trinta) anos de serviço’.
O ato em apreço é, portanto, ilegal uma vez que José Carlos de Carvalho não implementou o tempo de serviço mínimo necessário para a fazer jus à promoção.
O Tribunal de Contas da União deliberou nesse sentido, ao prolatar o Acórdão 8202/2019-TCU-Segunda Câmara, cujo sumário dispõe o seguinte:
PESSOAL. REFORMA. VANTAGEM PREVISTA NO ART. 50, INCISO II, DA LEI 6.880/1980. REVOGAÇÃO PELA MEDIDA PROVISÓRIA 2.131/2000. NÃO CUMPRIMENTO, POR UM DOS INTERESSADOS, DOS REQUISITOS TEMPORAIS NECESSÁRIOS PARA A AQUISIÇÃO DO DIREITO. ILEGALIDADE DE UM ATO, COM NEGATIVA DE REGISTRO. LEGALIDADE DOS DEMAIS ATOS, COM DETERMINAÇÃO PARA OS REGISTROS CORRESPONDENTES.
Os atos em análise ingressaram nesta Corte a partir de 2017, de modo que podem ser apreciados sem a necessidade de prévia oitiva dos militares, de acordo com o entendimento firmado pelo TCU, no âmbito do Acórdão 587/2011-TCU-Plenário.
Ante o exposto, o Ministério Público de Contas manifesta-se pela ilegalidade dos atos relativos às reformas de Joel Vidor da Silva (peça 4) e de José Carlos de Carvalho (peça 3) e aquiesce à proposição da unidade técnica, quanto às demais concessões autuadas no presente processo.”
	É o Relatório.

não há.

Procurador Júlio Marcelo de Oliveira.

PESSOAL. REFORMA. ATRIBUIÇÃO DE VANTAGEM PREVISTA NO ART. 110 DA LEI 6.880/1980 A MILITARES QUE JÁ SE ENCONTRAVAM REFORMADOS. ILEGALIDADE DE DOIS ATOS, COM NEGATIVA DE REGISTRO. LEGALIDADE DOS DEMAIS ATOS, COM DETERMINAÇÃO PARA OS REGISTROS CORRESPONDENTES.

REFORMA (REFO)

Secretaria de Fiscalização de Pessoal - Sefip.

Em apreciação atos de concessão de reforma aos Srs. Aldino Barbosa, Antônio Domingues de Carvalho, Itamar de Oliveira Henriques, João Brasil Silva, Joel Vidor da Silva, José Carlos de Carvalho, Nelson José Ferreira, Paulo Roberto Dias Morales, Roberto de Castro Barcellos e Vicente Dias Pedrosa, militares vinculados ao Comando do Exército (peças 2-11) . 
2.	A Secretaria de Fiscalização de Pessoal – Sefip propôs a legalidade das concessões e o registro dos atos correspondentes. Já o Ministério Público junto ao TCU apontou a ilegalidade dos atos de reforma dos Srs. Joel Vidor da Silva (peça 4) e de José Carlos de Carvalho (peça 3) .
3.	Quanto ao Sr. Joel Vidor da Silva, a alteração em análise alcança militar já reformado e concede a ele dois postos acima daquele que ostentava na atividade, em desacordo com o art. 110 da Lei 6.880/1980 e o Acórdão 2225/2019-TCU-Plenário (rel. Min. Benjamin Zymler) .
4.	A Lei 6.880/1980, que dispõe sobre o Estatuto dos Militares, define, em seu art. 110, que:
“Art. 110. O militar da ativa ou da reserva remunerada, julgado incapaz definitivamente por um dos motivos constantes dos incisos I e II do art. 108, será reformado com a remuneração calculada com base no soldo correspondente ao grau hierárquico imediato ao que possuir ou que possuía na ativa, respectivamente.  (Caput do artigo com redação dada pela Lei 7.580, de 23/12/1986) 
§ 1º Aplica-se o disposto neste artigo aos casos previstos nos itens III, IV e V do artigo 108, quando, verificada a incapacidade definitiva, for o militar considerado inválido, isto é, impossibilitado total e permanentemente para qualquer trabalho.
§ 2º Considera-se, para efeito deste artigo, grau hierárquico imediato: 
a) o de Primeiro-Tenente, para Guarda-Marinha, Aspirante-a-Oficial e Suboficial ou Subtenente; 
b) o de Segundo-Tenente, para Primeiro-Sargento, Segundo-Sargento e Terceiro-Sargento; e 
c) o de Terceiro-Sargento, para Cabo e demais praças constantes do Quadro a que se refere o artigo 16. 
§ 3º Aos benefícios previstos neste artigo e seus parágrafos poderão ser acrescidos outros relativos à remuneração, estabelecidos em leis especiais, desde que o militar, ao ser reformado, já satisfaça às condições por elas exigidas.
§ 4º  (Revogado pela Medida Provisória nº 2.215-10, de 31/8/2001) 
§ 5º  (Revogado pela Medida Provisória nº 2.215-10, de 31/8/2001) ” (grifos acrescidos) 
5.	Da leitura do dispositivo acima, verifica-se que o benefício nele previsto é direcionado ao militar da ativa ou da reserva remunerada, que, ao ser considerado incapaz, é reformado, passando a ter seus proventos calculados com correspondência a um posto acima do que possuía na ativa. 
6.	Neste Tribunal, o entendimento mais recente, vigente a partir da prolação do Acórdão 2225/2019-TCU-Plenário (TC Processo 002.418/2019-3, rel. Min. Benjamin Zymler) , é de que o benefício previsto no art. 110 da Lei 6.880/1980 não alcança o militar reformado nem permite o cálculo dos proventos com correspondência a mais de um posto acima do que o militar possuía na ativa.
7.	Como exposto no voto condutor da referida deliberação, “há distinção tão substancial entre os regimes jurídicos aplicáveis, de per si, aos militares da ativa, da reserva e reformados que não se apresenta razoável pretender igualá-los”. Nesse sentido, transcreve-se excerto do voto que subsidiou o Acórdão 13439/2019-TCU-Primeira Câmara, relatado pelo Min. Benjamin Zymler, que evidencia a diferença entre os inativos que estão na reserva e os reformados e observa haver coerência na lei ao não conceder a vantagem do art. 110 da Lei 6.880/1980 aos militares já reformados: 
“12. Ora, o art. 110 do Estatuto dos Militares tem por evidente propósito compensar os militares da ativa que tenham sua carreira precocemente interrompida por infortúnios associados ao cumprimento do dever. A exceção são as enfermidades referidas no inciso V do art. 108, mas mesmo ali se faz inequívoca a intenção do legislador de favorecer o militar vitimado pela interrupção abrupta da carreira.
13. Naturalmente, não há que se falar em interrupção da carreira no caso de militares já reformados.
14. Poder-se-ia até objetar, é verdade, que os militares da reserva, expressamente referidos pela norma, também se encontram, tecnicamente, na situação de inativos. No entanto, insisto, o discrímen entre reserva e reforma é tal que a simples leitura da conceituação dada aos institutos espanca qualquer dúvida a respeito. Eis o que dispõe o art. 3º da Lei 6.880/1980:
‘Art. 3° Os membros das Forças Armadas, em razão de sua destinação constitucional, formam uma categoria especial de servidores da Pátria e são denominados militares.
§ 1° Os militares encontram-se em uma das seguintes situações:
a) na ativa:
 (...) 
b) na inatividade:
I - os da reserva remunerada, quando pertençam à reserva das Forças Armadas e percebam remuneração da União, porém sujeitos, ainda, à prestação de serviço na ativa, mediante convocação ou mobilização; e
II - os reformados, quando, tendo passado por uma das situações anteriores estejam dispensados, definitivamente, da prestação de serviço na ativa, mas continuem a perceber remuneração da União.’
15. Nessa mesma linha, saliento que, em sua redação original, o § 1º do art. 110 do Estatuto dirigia-se unicamente aos militares da ativa. Foi a ocorrência de casos reais de incapacidade – envolvendo reservistas convocados – ocasionada por ferimento ou enfermidade contraída em função do efetivo exercício da atividade militar (incisos I e II do art. 108) que motivou o legislador a lhes estender o benefício. Reproduzo a exposição de motivos que fundamentou a alteração: (...) 
16. Portanto, a não concessão da vantagem aos militares já reformados não foi um mero descuido da lei; tampouco representa, sob qualquer enfoque que se considere, ofensa ao princípio da isonomia.”
8.	Convém ressaltar que a tese acolhida por este Tribunal no âmbito do TC Processo 002.418/2019-3 (Acórdão 2225/2019-TCU-Plenário) está em afino com a jurisprudência pacificada do Superior Tribunal de Justiça – STJ, valendo trazer à baila o Enunciado do acórdão proferido no REsp 1.340.075/CE:
“ADMINISTRATIVO. MILITAR. REFORMA. ALTERAÇÃO DE BENEFÍCIO. INCAPACIDADE SUPERVENIENTE. ART. 110, § 1º C/C ART. 108, V, DA LEI 6.880/80. MILITARES DA ATIVA OU RESERVA REMUNERADA. RESTRIÇÃO. MILITAR JÁ REFORMADO. IMPOSSIBILIDADE. 
1. A reforma do militar com a remuneração calculada com base no soldo correspondente ao grau hierárquico imediato ao que possuir ou que possuía na ativa, nos termos do art. 110, § 1º, c/c o art. 108, V, da Lei 6.880/80, restringe-se aos militares da ativa ou reserva remunerada, na exata disposição do caput do art. 110, não sendo possível a concessão de tal benesse àqueles militares já reformados. 
2. Recurso especial não provido’ (REsp 1.340.075/CE, Rel. Min. Castro Meira, Segunda Turma, julgado em 9/4/2013, DJe de 15/4/2013; ênfase acrescentada) .”
9.	Importa mencionar, ainda, que o entendimento constante no Voto que embasou o julgado acima reproduzido passou a ser adotado como referência por este Tribunal nas apreciações de atos de concessão, conforme indicado no subitem 9.5 do multicitado Acórdão 2225/2019-TCU-Plenário:
“9.5. em atenção aos princípios da segurança jurídica e da boa-fé, aplicar o entendimento constante do voto que fundamentou o acórdão proferido pelo STJ no REsp 1.340.075/CE, relativo aos destinatários do benefício do art. 110, § 1º, da Lei 6.880/1980, aos atos concessórios a serem apreciados por este TCU a partir da data de prolação deste acórdão;”
10.	No caso concreto, o Sr. Joel Vidor da Silva não recebia proventos de 3º Sargento da reserva, e somente a partir da alteração de sua reforma, ocorrida em 13/04/2016, por invalidez permanente, passou a receber tais proventos (acima do posto que ocupava na ativa: Soldado (EP) ) . 
11.	À luz do atual entendimento deste Tribunal, concordo com o Ministério Público/TCU que o aludido ato de alteração de reforma deve ser considerado ilegal, visto que o militar já se encontrava reformado quando foi considerado incapaz com base no art. 108 da Lei 6.880/1980. Ademais, ainda que estivesse na ativa ou na reserva remunerada, não poderia receber soldo correspondente a mais de um posto do que ocupava na ativa.
12.	Quanto ao ato do Sr. José Carlos de Carvalho (peça 3) , o que se observa é que tal ato contempla o pagamento de remuneração correspondente ao grau hierárquico superior (2º Tenente) , previsto no art. 50, inciso II, da Lei 6.880/1980, revogado pela Medida Provisória 2.131, de 28/12/2000 (atual MP 2.215-10, de 31/08/2001) , cujo art. 34 assegurou a percepção da referida vantagem aos militares que tivessem cumprido os requisitos para se transferirem para inatividade até 29/12/2000. 
13.	Ocorre que, na data de 29/12/2000, o Sr. José Carlos de Carvalho contava 29 anos, 9 meses e 10 dias de tempo de serviço, de modo que não preenchia os requisitos para a inativação e, portanto, não incorporou o direito revogado ao seu patrimônio jurídico. 
14.	Conforme apontou o Ministério Público de Contas, o aludido ato encontra-se eivado de mácula e deverá ser considerado ilegal pelo Tribunal, com negativa de registro, aplicando-se a orientação fixada no verbete da Súmula/TCU 106 às parcelas indevidamente recebidas pelo interessado.
15.	Constata-se, portanto, que tanto o ato de peça 3 quanto o de peça 4 deverão ser considerados ilegais pelo Tribunal, com negativa de registro, aplicando-se a orientação fixada no verbete da Súmula/TCU 106 às parcelas indevidamente recebidas pelos interessados.
16. 	Outrossim, de conformidade com o art. 262 do Regimento Interno deste Tribunal, importa determinar ao Comando do Exército que faça cessar os pagamentos decorrentes dos atos impugnados, sob pena de responsabilidade solidária da autoridade administrativa omissa. 
17.	Deve-se também determinar ao órgão de origem que comunique os interessados sobre a deliberação do Tribunal, alertando-os de que o efeito suspensivo proveniente da interposição de eventuais recursos não os exime da devolução dos valores percebidos indevidamente após a notificação, caso esses não sejam providos. Após, o Comando do Exército deve remeter ao Tribunal documento comprobatório de que os Srs. Joel Vidor da Silva e José Carlos de Carvalho foram cientificados do julgamento desta Corte.
18.	Considero pertinente, ainda, dirigir determinação à Sefip para que proceda à verificação do cumprimento das providências endereçadas ao órgão de origem.
19.	As demais concessões de reforma examinadas neste processo, a respeito das quais não há dissenso nos autos, devem ser consideradas legais, conferindo-se registro aos correspondentes atos. 
Ante o exposto, voto por que seja adotada a deliberação que ora submeto a este Colegiado.
TCU, Sala das Sessões, em 6 de abril de 2020.
MARCOS BEMQUERER COSTA
Relator